【裁判字號】    95,交上訴,64
【裁判日期】    951115
【裁判案由】    過失致死
【裁判全文】
臺灣高等法院刑事判決                95年度交上訴字第64號
上  訴  人  臺灣新竹地方法院檢察署檢察官
上  訴  人
即  被  告  乙○○
選任辯護人  陳傳中  律師
上列上訴人因被告過失致死等案件，不服臺灣新竹地方法院95年
度交訴字第56號，中華民國95年3月16日第一審判決（起訴案號
：94年度偵字第4881號），提起上訴，本院判決如下：
    主  文
原判決撤銷。
乙○○從事業務之人，因業務上之過失致人於死，處有期徒刑捌
月。
    事  實
一、乙○○係受僱於博傑運通有限公司（下稱博傑公司）之職業
    聯結車司機，為從事駕駛營業貨櫃曳引車業務之人，於民國
    93年12月13日18時20分許，駕駛博傑公司所有之車頭號碼66
    －FV號、曳引車號碼660－KB號之營業貨櫃曳引車，途經新
    竹縣湖口鄉台一線南下52.1公里處時，原應注意在彎道以及
    顯有妨害他車通行之處所不得停車，停車時不得占用機車優
    先道，在夜間照明不清之道路停車應顯示停車燈光或設置反
    光標識，而依當時之天候為晴，柏油路面乾燥無缺陷或障礙
    物，視距良好，客觀上並無不能注意之情形，竟為圖一時之
    便而疏於注意，貿然將所駕駛貨櫃曳引車停放於照明不足且
    視線不佳、本不得停車之上述路段後，前往對向車道路旁用
    餐，且未顯示停車燈光或設置反光標識，致車體左側完全占
    用該路段之機車優先道。適有亦疏未注意車前狀況之林佳勳
    ，於同日18時40分許，騎乘車號BA3－205號機車沿該段路機
    車優先道由北往南行駛前來，因不及煞避而自後方追撞前開
    營業用曳引車左後方，林佳勳因而人車倒地，受有頭部外傷
    併顱骨骨折、小腿骨折之嚴重傷害，經送醫急救後，於同日
    18時45分不治死亡。乙○○於本件車禍發生後，在未被有偵
    查犯罪職權之機關或公務員查知為犯人前，即自行向獲報到
    場處理之警員李怡德表明為肇事者及願受裁判之意。
二、案經乙○○於肇事後自首及臺灣新竹地方法院檢察署檢察官
    囑託臺灣桃園地方法院檢察署相驗後自動檢舉偵查起訴。
    理  由
一、訊據被告乙○○，對於上揭事實，於警詢、偵查、原審法院
    及本院審理時均迭次坦承不諱，核與告訴人即被害人林佳勳
    之父甲○○之指訴及證人周子翔、蔡淑美、簡子欣、陳億全
    、警員李怡德於原審法院審理時之證述相符，並有道路交通
    事故現場圖、道路交通事故調查報告表 (一)、(二)、天成
    醫院診斷證明書、汽車駕駛執照、臺灣桃園地方法院檢察署
    檢察官勘驗筆錄、驗斷書、相驗屍體證明書、新竹縣警察局
    竹北分局處理相驗案件初步調查報告表、舉發違反道路交通
    管理事件通知單各1份、行車執照2紙及現場採證照片共23張
    （見臺灣桃園地方法院察署93年度相字第2030號相驗卷第3
    至9、18、21、26、32至40、46至58、61、82頁）在卷可稽
    。此外，復有新竹縣警察局竹北分局湖鏡派出所警員查證報
    告、道路交通事故肇事人自首情形記錄表各1份（見前開相
    驗卷第59至60頁）附卷為憑。
二、經查，本件肇事地點為新竹縣湖口鄉台一線南下52.1公里處
    ，就該處是否為「彎道」？經本院函詢臺灣省竹苗區車輛行
    車事故鑑定委員，就發生車禍之肇事原因為鑑定，而臺灣省
    竹苗區車輛行車事故鑑定委員之鑑定意見認：1、乙○○駕
    駛半聯結車於夜間未開殷警示燈在彎道佔用機車優先道停放
    影響他車通行為肇事主因。2、林佳勳駕駛重機車未注意車
    前狀況撞擊佔用機車優先道停放之車輛為肇事次因，此有臺
    灣省竹苗區車輛行車事故鑑定委員會之中華民國95年7月24
    日竹苗鑑950416字第0955302806號函附卷可稽。另被告於本
    院審理時亦供承：那裡屬於省道三線道，不是很彎的彎道，
    一、兩百公尺算直，有壹個幅度，不是很彎（見本院卷，95
    年11月1日審判程序筆錄）。足證本件肇事地點即新竹縣湖
    口鄉台一線南下52.1公里處確屬「彎道」。另臺灣省車輛行
    車事故覆議鑑定委員會中華民國95年9月27日府覆議字第
    0950100774號之鑑定意見認：本案關鍵在肇事時大貨車停車
    有無顯示警示燈及大貨車停車處距彎道漸變起點之距離，是
    以按證人周子翔庭訊所言「那台貨車是熄火，我可確定。」
    如屬實，且彎道確有影響行車視線，則照原鑑定意見。則被
    告復於本院審理時亦供承：案發當時，車子是熄火狀態（見
    本院卷，95年11月1日審判程序筆錄），是以原鑑定意見應
    屬可採。
三、按在彎道以及顯有妨害他車通行之處所不得停車；停於路邊
    之車廂，在夜間照明不清之道路，應顯示停車燈光或反光標
    識，道路交通安全規則第112條第1項第2款、第9款及第13款
    分別定有明文。又機車優先車道標線，係機器腳踏車優先行
    駛之車道，其他車種除起步、準備停車、臨時停車或轉向外
    ，不得橫跨或占用行駛道路交通標誌標線號誌設置規則第
    174條之1第1項亦有明文可據。
四、被告既為職業聯結車駕駛人，理當恪遵守上開規定，且本件
    案發時天候為晴，柏油路面乾燥無缺陷或障礙物，視距良好
    ，客觀上並無不能注意之情形，參以證人周子翔證實事故地
    點照明不足，光線不佳，被告於停車時更應注意及此，仍疏
    未注意，貿然將所駕大型車輛停於上揭地點以致於車身完全
    占用機車優先道，致被害人騎乘機車行經事故地點時追撞該
    車，被告過失之咎委無可辭。又被害人因本件車禍受有頭部
    外傷併顱骨骨折、小腿骨折之嚴重傷害，經送醫後仍不治死
    亡之結果，亦經臺灣桃園地方法院檢察署檢察官督同法醫師
    相驗無誤，有前述勘驗筆錄、驗斷書、相驗屍體證明書各1
    份附卷可稽，則本件被害人死亡確因被告之過失所致，被告
    之過失行為與被害人之死亡結果間具有相當因果關係，要堪
    認定。至於被害人騎乘機車行經前開路段時，依前述案發時
    之客觀情狀，雖亦有疏未注意車前狀況之過失（道路交通安
    全規則第94條第3項規定參照）而為本件事故發生之次要原
    因，但究無從解免被告過失之責。從而，本件事證明確，被
    告犯行堪予認定，應依法論科。
五、按刑法上所謂業務，係指個人基於其社會地位繼續反覆所執
    行之事務，其主要部分之業務固不待論，即為完成主要業務
    所附隨之準備工作與輔助事務，亦應包括在內。而汽車駕駛
    人之駕駛工作，乃隨時可致他人身體生命於危險之行為，並
    係具有將該行為繼續、反覆行使之地位之人，因此應有經常
    注意俾免他人於危險之特別注意義務。被告駕駛營業貨櫃曳
    引車載運貨物為業，故駕駛該車本屬被告之社會活動之一，
    在社會上有其特殊之屬性（地位），其本於此項屬性（地位
    ）而駕車，自屬基於社會生活上之地位而反覆執行之事務。
    從而，在此地位之駕車，不問目的為何，均應認係業務之範
    圍（最高法院71年台上字第1550號、76年台上字第1658號判
    例參照）。查被告為受僱於博傑公司之職業聯結車駕駛人，
    因過失行為致被害人於死，所為核係犯刑法第276條第2項之
    業務過失致人於死罪。被告於犯罪未被發覺前，在事故現場
    等候，於警員到場時表明為肇事者而自願接受裁判之情，為
    被告所陳明，並為證人李怡德所證實，復有新竹縣警察局道
    路交通事故肇事人自首情形記錄表1份附卷可稽，應依刑法
    第62條前段之規定，減輕其刑。
六、原審對被告予以論罪科刑，固非無見，惟查本件被告駕駛之
    上開車輛係於彎道停車，已違反道路交通安全規則第112條
    第1項第2款於彎道不得停車之規定，原審未予審酌，自有未
    洽，檢察官就此部分指摘上訴，為有理由。原判決既有上開
    可議之處，自屬無可維持，應予撤銷改判。爰審酌被告因圖
    一時之便，占用機車優先道停車，致使被害人因本件車禍喪
    失寶貴生命，所生危害無可彌補，惟犯罪後坦承犯行，且前
    無不法素行，兼以被害人亦略有過失及未與被害人和解賠償
    損害等一切情狀，量處如主文所示之刑。
據上論斷，應依刑事訴訟法第369條第1項前段、第364條、第299
條第1項前段，刑法第276條第2項、第62條前段，判決如主文。
本案經檢察官劉靜婉到庭執行職務。
中    華    民    國    95    年    11    月    15    日
                  刑事第七庭  審判長法  官  陳 正 雄
                                    法  官  許 錦 印
                                    法  官  蔡 光 治
以上正本證明與原本無異。
如不服本判決，應於收受送達後十日內向本院提出上訴書狀，其
未敘述上訴之理由者並得於提起上訴後十日內向本院補提理由書
（均須按他造當事人之人數附繕本）。
                                    書記官  陳 韋 杉
中    華    民    國    95    年    11    月    20    日
附錄：本案論罪科刑法條全文
中華民國刑法第276條
（過失致死罪）
因過失致人於死者，處 2 年以下有期徒刑、拘役或 2 千元以下
罰金。
從事業務之人，因業務上之過失犯前項之罪者，處 5 年以下有期
徒刑或拘役，得併科3千元以下罰金。


司法院資訊處製作；財團法人民間司法改革基金會備份。
